# 请教陈版，关于对保险企业的收购合并问题

提问人：破碎的星光 时间：2019-05-16 15:06:46
背景：我公司欲通过从 A 保险公司原股东处收购股份的方式，最终获取 A保险公司30% 的股份，成为其第一大股东。同时 A保险公司第二大股东持股比例 20%，另有三四名股东持股比例在 5% 左右，其余股东在 2% 以下。
根据修改后的 A 保险公司章程，董事会共 9 人（其中 6 名董事， 3 名独立董事），我方可派驻董事长 1 名，普通董事 2 名并可提名 1 名独立董事。剩余 3 名普通董事由第二大股东及其他小股东派驻。同时约定总经理和财务负责人由我方派驻。A 保险公司股东会普通决议需由出席股东大会的股东所持表决权过半数通过，特别决议需三分之二。
普通决议内容：
1 公司的经营方针和投资计划
2 选举和更换非职工代表董监事，决定董监事报酬
3 董监事会工作报告
4 利润分配和补亏方案
5 年度预算决算方案
6 聘用解聘事务所
7 年度报告和经审计的财务报表
8 变更募股资金投向
特别决议内容：
1 公司增减注册资本
2 发行公司债券和其他有价证券
3 分立、合并、解散、清算和变更公司形式
4 修改公司章程
5 对外设立法人机构、重大对外投资、重大资产处置和核销、抵押担保6 免去独董职务
董事会方面，做出决议必须经全体董事过半数赞成通过，但涉及以下事项需要三分之二以上通过：
1 审议公司增减注册资本
2 审议发行公司债券和其他有价证券
3 审议利润分配和补亏方案
4 审计向股东派发股息红利
5 审议分立、合并、解散、清算和变更公司形式方案
6 决定董事会委员会设置和其组成人员任免
7 审议年度预算决算方案
8 审议章程修订方案
问题：
（ 1 ）考虑董事会表决权时，独立董事如何考量，可否将我方提名的 1 名独立董事划归我方表决权计算，即 4/9=44.44%。或者认为独立董事代表小股东利益，而小股东较为分散，将独立董事从分母中剔除，即 3/(9-3)=50%。
（ 2 ）我公司可否由上述条件，即结合大股东地位、董事会占比和派出关键管理人员等多方因素，判断我方对 A 保险公司具有实际控制权，将其纳入合并范围。
（ 3 ）保监会 2018 年 3 月 2 日，公布《保险公司股权管理办法》，将保险公司股东划分为四类（财务 I类，财务 II类，战略类和控制类）。依照其规定，非保险公司单一股东持股比例不得超过保险公司注册资本三分之一，股东与关联方、一致行动人持股比例合并计算。我公司经与保监会协商，无法申请成为 A 保险公司的控制类股东并备案，只能作为战略类股东。事务所依照此点和《保险公司股权管理办法》关于控制类股东的规定，认为我方无法合并 A保险公司。请问其理由是否合理？

回答人：chenyiwei
不论董事会表决权如何计算，你公司所持表决权并不过半；再加上股权比例仅为 30%，与第二大股东相比无明显优势，故一般认为你公司对该保险公司应无控制权，只能采用权益法核算，不应纳入合并报表范围。事务所的意见基本合理。